【裁判字號】    99,金訴,2
【裁判日期】    990419
【裁判案由】    證券投資信託及顧問法
【裁判全文】
臺灣臺北地方法院刑事判決               99年度金訴字第2號
公  訴  人  臺灣臺北地方法院檢察署檢察官
被      告  甲○○
上列被告因違反證券投資信託及顧問法等案件，經檢察官提起公
訴（98年度偵字第23389號），本院判決如下：
    主    文
甲○○未經許可，擅自經營期貨顧問事業，處有期徒刑拾月，併
科罰金新台幣壹佰萬元，罰金如易服勞役，以新台幣仟元折算
壹日。
    犯罪事實
一、甲○○係台北市華信證券投資顧問股份有限公司（以下簡稱
    華信投顧公司）業務員，負責電話行銷招攬會員及會員詢問
    服務，為他人處理事務，意圖為自己不法之利益，明知未經
    許可不得擅自經營期貨顧問事業、未經主管機關許可，不得
    經營證券投資顧問業務，且自己亦未具有合格之期貨顧問、
    證券投資顧問之證照，竟違背其任務，自民國96年7月起，
    利用任職於華信投顧公司期間所接觸之電話訪客乙○○之機
    會，向乙○○推薦現貨加權股價指數之選擇權交易，以及推
    薦亞全、旺玖、泰偉、台林、倚強、和鑫、禾瑞亞、誠創、
    官田鋼股票之買賣交易，並約定抽取獲利三成之紅利，而經
    營期貨顧問事業及證券投資顧問業務，違背華信投顧公司託
    付之任務（惟未因此致生損害於華信投顧公司之財產）；嗣
    甲○○所顧問之旺玖公司等之股票買賣訊息使乙○○獲利新
    台幣（下同）200萬元，乙○○並依約交付甲○○66萬元紅
    利；惟其後因乙○○聽從甲○○之推薦之股票買賣訊息，買
    賣股票而慘賠。
二、案經乙○○訴由台灣台北地方法院檢察署檢察官偵查起訴。
    理    由
一、按被告以外之人於審判外之言詞或書面陳述，除法律有規定
    者外，不得作為證據，刑事訴訟法第159條第1項定有明文；
    復按被告以外之人於審判外之陳述，雖不符前4條之規定，
    而經當事人於審判程序同意作為證據，法院審酌該言詞陳述
    或書面陳述作成時之情況，認為適當者，亦得為證據，同法
    第159條之5第1項規定甚明。本案據以認定被告犯罪事實之
    證據，部分屬於傳聞證據，惟因被告及公訴人對於該等傳聞
    證據均同意作為證據，本院審酌該等傳聞證據作成之情況亦
    無違法或不當情事，因而認為適當，故依刑事訴訟法第159
    條之5第1項規定，該等傳聞證據均具備證據能力而得作為證
    據，合先敘明。
二、訊之被告甲○○對於其並無投資顧問及期貨顧問執照並曾傳
    簡訊向乙○○推薦選擇權期貨交易、以及先後推薦旺玖、泰
    偉等等股票交易之訊息，並取得乙○○分紅66萬元等之事實
    固不爭執，惟否認有公訴意旨所指之行為，辯稱：與乙○○
    是朋友，乙○○問說哪一檔股票比較好獲利，伊有推薦旺玖
    ，乙○○有獲利因此讓伊吃紅，伊後來也有陸續告訴乙○○
    其他的股票，但所有的交易都是乙○○自行透過證券公司購
    買，伊並未經手金錢及股票，當時是好心要幫助乙○○，也
    有讓乙○○賺錢，並不知道違法等語。然查：前揭事實經過
    情節，業據證人乙○○到庭證稱：「（甲○○何時再跟你聯
    繫？）96年7月。（這次如何說？）他可能因為我留資料在
    那邊，他鼓吹我參加，那時候我想說也好，你先帶我賺，他
    說會拿公司的分析師資料讓我賺。（傳簡訊給你，要買哪支
    股票？）對。（簡訊為98偵23389號第16-19頁照片？）對。
    這是我照相提出的，都是甲○○傳給我的。（甲○○推薦你
    買亞全、旺玖、泰偉、倚強、和鑫、禾瑞亞、誠創、官田鋼
    、台林？）對。（除這些股票外，甲○○是否推薦你買選擇
    權？）是選擇權。（這些股票或是選擇權都有買？）選擇權
    有買，有的股票我沒有買。（96.07.25交了66萬現金給甲○
    ○？）是。（何時知道甲○○沒有投顧業務員資格？）就是
    查他沒有還我借款的時候，我才知道這個人實在太過份，我
    是打到證期會有一個陳先生去查，才發現甲○○沒有執照」
    等語，又被告傳送至乙○○行動電話之簡訊內容，係：「選
    擇權下單，現貨加權指數見到8720就馬上下單，市價，買進
    9300買權，額度先20萬，明（2007/08/02，08:17:27）」、
    「買亞全，定價107.大買，明（2007/08/23，09:48:52）」
    、「亞全要發飆了，目標價上看250到300..請抱牢，明（
    2007/09/10，22:25:06）」、「旺玖又要大漲，請買進，旺
    玖代號8233..市價，，全部資金買進，明（2007/09/11，
    11:30:41）」、「旺玖，平盤買到沒，明（2007/09/13，09
    :22:59）」、「旺玖會有一波約七成至一倍，甚至先看50，
    我們只要專攻旺玖可以把其他股換掉，先買資金5成，24.8
    價（2007/12/26，10:38:34）」、「旺玖會有一波約七成至
    一倍，甚至先看50，我們只要專攻旺玖可以把其他股換掉，
    先買資金5成，改25.8價（2007/ 12/28，09:42:51）」、「
    請確認泰偉是否成交，否則130價，先買一半資金（2007/12
    /31，12:29:27）」、「136價，先買一半資金（2008/01/02
    ，12:34:02）」、「再買泰偉，125價，再一半資金，（200
    8/01/04，13:18:06）」、「專攻旺玖，全資金，預計26.9
    價買（2008/01/23，08:45:55）」、「旺玖買點到，先一半
    資金，掛27價（2008/01/25，01:29:06）」、「旺玖買點到
    ，先一半資金，掛26價（2008/02/01，10:16:31）」、「旺
    玖買點到，先一半資金，掛24價（2008/02/13，10:14: 21
    ）」、「旺玖買到沒請回報（2008/02/14，11:00:24）」、
    「明天買進泰偉掛125，明（2008/03/18，20:32:05）」、
    「就我所知台林已經有心人先爆量縮碼稍作整理馬上噴出配
    合科技島及網通題材又便宜倍數獲利可期務必在加碼至少一
    百張以上（2008/04/18，00:40:59）」、「建議買進3219倚
    強，3049和鑫（2008/05/02，04:26:25）」、「建議買進禾
    瑞亞，誠創，官田鋼（2008/05/09，04:13:49）」，此有手
    機簡訊照片在卷可稽，次外，復有被告97年12月1日所寫之
    文書、存證信函、交易查詢明細表、獲利計算單在卷可稽，
    應堪認定；至於乙○○證稱獲利120萬元，所交付之66萬元
    ，其中50萬元是參加顧問之費用，16萬元才是紅利等情，與
    被告甲○○所辯獲利200萬元，66萬元都是紅利等情並不相
    符，而因本件並無其他證據可以認定會費可以達成獲利目標
    後再分期付款及收據製作交付，故以有利於被告之認定；綜
    上，本件事證已臻明確，被告犯行堪予認定。
三、核被告所為，係違反期貨交易法第112條第5款、證券投資信
    託及顧問法第107條第1項、刑法第342條第2項、第1項之罪
    。所犯期貨交易法第112條第5款、證券投資信託及顧問法第
    107條第1項之犯罪類型，係以經營期貨顧問事業、經營證券
    投資顧問業務，自屬營業犯性質，以同種類之行為為目的之
    集合體或個人，具有多次性、持續性與集合性之內涵，核其
    性質應屬於集合犯中之營業犯類型，為實質上一罪，被告雖
    有多次為提供投資資訊之顧問業務之行為，然依前述之說明
    ，均應論以一罪。被告因一行為而犯上開三罪，為一行為而
    觸犯數罪名，為想像競合犯，應依刑法第55條之規定，從一
    重之期貨交易法第112條第5款之罪處斷。公訴意旨雖僅就被
    告違反證券投資信託及顧問法第107條第1項部分提起公訴，
    而被告違反期貨交易法第112條第5款、刑法第342條第2項、
    第1項之犯行雖未據公訴人提起公訴，惟被告此部份行為，
    與經提起公訴之部分，有裁判上一罪之關係，已如前述，本
    院自應併予審酌。爰審酌被告犯罪動機目的、犯罪時所受手
    段、犯罪所生之危險及損失，被告犯後否認犯罪、態度不佳
    ，以及事件爆發後，未彌補被害人之損害，竟仍屢傳簡訊甚
    至於半夜傳送簡訊之方式騷擾被害人，進而將名下房屋以不
    實方式登記抵押權予其母巫張阿暖，以此方式脫產而規避賠
    償責任等一切情狀，量處如主文所示之刑，並諭知罰金易服
    勞役之折算標準。又被告雖未有犯罪紀錄，然審酌否認犯罪
    之態度以及未與被害人達成和解賠償損失或退回犯罪所得之
    情況，以及上述不佳之犯後態度，認不宜為緩刑之諭知，附
    此說明。
四、又被告於台北縣中和市○○段12號地號、49建號之房屋土地
    ，以登記不實之抵押權予巫張阿暖之部分，被告或涉有使公
    務員登載不實之部分，應由台灣台北地方法院檢察署檢察官
    另為適法之處置，附此敘明。
五、據上論斷，應依刑事訴訟法第299條第1項前段，期貨交易法
    第112條第5款，證券投資信託及顧問法第107條第1款，刑法
    第11條前段、第342條第2項、第1項、第55條、第42條第3項
    ，刑法施行法第1條之1，判決如主文。
本案經檢察官周懷廉到庭執行職務。
中    華    民    國    99    年    4     月    19    日
                  刑事第一庭  審判長法  官  陳興邦
                                    法  官  唐于智
                                    法  官  蘇嘉豐
以上正本證明與原本無異。
如不服本判決，應於判決送達後10日內向本院提出上訴狀（應抄
附繕本）。告訴人或被害人如對於本判決不服者，應具備理由請
求檢察官上訴，其上訴期間之計算係以檢察官收受判決正本之日
期為準。
                                    書記官  蘇靜紅
中    華    民    國    99    年    4     月    19    日
附錄本案論罪科刑所適用法條全文：
期貨交易法第112條第5款：
有下列情事之一者，處7年以下有期徒刑，得併科新台幣3百萬元
以下罰金：
五、未經許可，擅自經營期貨信託事業、期貨經理事業、期貨顧
    問事業或其他期貨服務事業者。
證券投資信託及顧問法第107條：
有下列情事之一者，處5年以下有期徒刑，併科新臺幣1百萬元以
上5千萬元以下罰金：
一、未經主管機關許可，經營證券投資信託業務、證券投資顧問
    業務、全權委託投資業務或其他應經主管機關核准之業務。
二、違反第16條第1項規定，在中華民國境內從事或代理募集、
    銷售境外基金。
刑法第342條
為他人處理事務，意圖為自己或第三人不法之利益，或損害本人
之利益，而為違背其任務之行為，致生損害於本人之財產或其他
利益者，處5年以下有期徒刑、拘役或科或併科1千元以下罰金。
前項之未遂犯罰之。

司法院資訊處製作；財團法人民間司法改革基金會備份。
